【裁判字號】    92,交易,214
【裁判日期】    921229
【裁判案由】    業務過失傷害等
【裁判全文】
臺灣臺北地方法院刑事判決                        九十二年度交易字第二一四號
    公  訴  人  台灣台北地方法院檢察署檢察官
    被      告  乙○○  男  四.
右列被告因業務過失傷害案件，經檢察官提起公訴（九十一年度偵字第二五二六一號
），本院判決如左：
    主  文
乙○○從事業務之人，因業務上之過失傷害人，處有期徒刑月，如易科罰金以佰
元折算壹日。
    事  實
一、乙○○平日即以駕車運送貨物為業，乃從事駕駛業務之人。其於民國九十一年六
    月七日九時四十分許，駕駛址設台北市○○○路○段三九九之一號一樓勝峰貨運
    公司所有之車牌號碼Ａ八—七三八號營業小貨車載運貨物，沿台北市○○路由南
    向北方向第三車道行駛，行經該路段與開封街之交岔路口前時，因欲左轉開封街
    而變換至第四車道行駛，本應注意汽車在雙向四車道變換車道時，應讓直行車先
    行，並注意安全距離，而依當時天候晴，有日間自然光線，道路狀況為乾燥、無
    缺陷、無障礙物且視距良好，應無不能注意之情事，詎乙○○疏未注意及此，適
    有亦疏於注意車前狀況之甲○○騎乘車牌號碼ＦＸＡ—一七九號重型機車，沿同
    路同向第三車道行駛至該處，見狀後即因緊急煞車而失控倒地，致其所騎乘機車
    向前滑行並撞及乙○○所駕駛營業小貨車，甲○○因而受有左膝脛骨平台骨折之
    傷害。
二、案經甲○○訴由臺北市政府警察局中正第一分局報請臺灣臺北地方法院檢察署檢
    察官偵查起訴。
    理  由
一、關於被告乙○○於右揭時、地駕駛前開車牌號碼之營業小貨車在前述肇事地點變
    換車道時，與自後方行駛而來由告訴人甲○○所騎乘機車失控倒地後發生擦撞，
    告訴人因而受有如前揭事實欄所載之傷害等情，業據被告於九十一年六月十二日
    交通事故談話記錄表、九十二年一月二十四日檢察官偵訊及九十二年六月三十日
    本院調查時均坦承不諱，核與告訴人於警局詢問、檢察官偵訊時指述情節大致相
    符，復有臺北市政府警察局中正第一分局製作記載本件車禍發生情形之道路交通
    事故調查報告表、交通事故談話紀錄表、道路交通事故補充資料表、交通事故分
    析研判表、自首調查表及現場照片二幀（以上均為影本）等件附卷可稽，再告訴
    人因本件車禍受有前述之傷害，業據其提出國立台灣大學醫學院附設醫院診斷證
    明書一紙在卷足憑。
二、被告於本院審理時，固坦承於右揭時、地發生本件車禍事故，並造成告訴人受有
    上述之傷害等情，惟矢口否認其有過失，並以：當時伊沿館前路行駛欲左轉開封
    街，故停在第三車道上待直行車先行，未詎告訴人騎乘機車自行滑倒後撞及其車
    而肇事云云，資為辯解；惟查：
(一)、本件車禍發生經過，據被告於前揭交通事故談話紀錄表自承：當時伊駕駛營業小
    貨車由許昌街右轉館前路第三車道，欲接著左轉開封街時，此時後方由告訴人所
    騎乘之機車先摔倒，再滑行一段距離後撞及其所駕駛小貨車之左前車輪附近等語
    ，而告訴人於前揭交通事故談話紀錄表則指稱：事發之前，被告車輛停於館前路
    東側路邊起步行駛，由第一車道要變換至第四車道準備左轉開封街等情；然本件
    事故發生後，雙方並未即刻通知警員到場製作以供研判車禍發生情形之相關資料
    ，故卷附道路交通事故調查報告表所附事故現場圖及現場照片並無肇事現場車輛
    車之相關位置以供參考，惟不論被告所駕駛之車輛係從許昌街或由館前路東側起
    步左轉開封街何者為真，均需連續變換四個車道始能左轉開封街，故由雙方關於
    行車動線之陳述，足認告訴人騎乘機車沿館前路第三車道由南向北方向行駛至肇
    事處時，此時被告所駕駛營業小貨車沿同路同向欲左轉開封街遂變換至其所行駛
    之車道，告訴人見狀立即煞車惟失控倒地，其所騎乘之機車再滑行撞及被告車輛
    而肇事。
(二)、按汽車在雙向四車道變換車道時，應讓直行車先行，並注意安全距離；道路交通
    安全規則第九十八條第一項第六款第定有明文；是不論被告當時係自館前路之路
    邊起駛抑或由許昌街右轉館前路後變換車道，均應讓車道上之直行車先行，本件
    肇事地點依卷附現場照片及道路交通事故調查報告表各欄項目明細內容所載，該
    處為單向四線道之道路，路面狀況係乾燥、無缺陷、無障礙物且視距良好，又當
    時情況為天候晴，有日間自然光線，並無不能注意之情形，被告既執有職業小型
    車駕照，自應注意依前開規定行駛，即應注意需讓在車道上直行之告訴人機車先
    行，惟由被告上開供述以觀，其所駕駛之車輛變換車道時，在其後行駛之告訴人
    機車見狀緊急煞車時失控倒地，足徵被告駕車行經肇事地點時，疏未注意車道上
    尚有直行之告訴人並與其保持安全距離，即貿然變換車道，致發生本件事故，又
    本件肇事責任經送請台北是車輛行車事故鑑定委員會鑑定結果，亦認為被告駕車
    變換車道未注意安全距離為本件車禍之肇事主因，此有該會九十二年八月二十七
    日北鑑字第０九二三０二六六四００號函及鑑定意見書各一件在卷為憑，故被告
    變換車道未讓告訴人之直行車先行並注意安全距離，可見其未遵守上開道路交通
    安全規則之規定而有過失至明，且其過失行為與告訴人之傷害間，有相當因果關
    係，應屬灼然。
(三)、次按道路交通安全規則中所稱之汽車指在道路上不依軌道或電力架線而以原動機
    行駛之車輛（包括機器腳踏車），前項第一款所指之汽車，如本規則同一條文或
    相關條文就機器腳踏車另有規定者，係指除機器腳踏車以外四輪以上之車輛，道
    路交通安全規則第二條第一項第一款、第二項定有明文；又駕駛人駕駛汽車，應
    注意車前狀況，並隨時採取必要之安全措施，同前規則第九十四條第三項亦定有
    明文；本件被告車輛係由館前路東側路邊，需先變換至第一、第二車道後，才能
    到達告訴人所騎乘之第三車道上，而該處為交通要道且人車擁擠，被告車輛自無
    可能突然行至，故告訴人行經肇事路段時，應可查知有被告車輛變換車道之車前
    狀況，然據其於前揭交通事故談話紀錄表中表示，發現危害狀況時相距被告車輛
    約四公尺，卻仍緊急煞車時失控倒地並滑行，足見其並未注意車前狀況，並隨時
    採取必要之安全措施，違反道路交通安全規則第九十四條第三項之規定，告訴人
    對本件車禍之發生亦有過失存在，堪予認定，惟仍無解於被告之過失責任；至告
    訴人當時是否違規行駛快車道一節，惟肇事路段依卷附現場照片所示，肇事路段
    並無繪製有「禁行機車」標字，且經本院函詢台北市交通管制工程處查核屬實，
    此有該處九十二年七月十八日北市交工程字第０九二三二三一六一００號函文一
    紙在卷為憑，是該肇事路段是否屬「禁行機車」之快車道，自應以主管機關之認
    定為依歸，故前揭道路交通事故調查報告表所附事故現場圖記載館前路第二與第
    三車道設有禁行機車標字，恐有違誤，本院自難僅依前揭道路交通事故調查表之
    資料，即遽認告訴人違規行駛快車道等情，附此敘明。
(四)、綜上所述，被告所辯，顯係卸責之詞，尚難採信，本件事證明確，被告犯行堪以
    認定。
三、核被告所為，係犯刑法第二百八十四條第二項前段之業務過失傷害罪。被告雖稱
    其於本件車禍發生時並無固定工作，但昔者也是做送貨、協車之工作，又發生本
    件車禍時，亦係駕駛前述車牌號碼之營業小貨車幫朋友送貨至新光三越處，業據
    其自承在卷（參見本院前揭訊問及審理筆錄），足見被告平日即駕車運送貨物為
    業，乃從事駕駛業務之人，因駕駛過失致告訴人受有前揭傷害，應負業務過失傷
    害之罪責。再本件事故發生後，雙方並未通知警員到現場處理，而由被告駕駛前
    揭小貨車將告訴人送至國立台灣大學醫學院附設醫院就醫，嗣因告訴人未獲賠償
    ，才向臺北市政府警察局中正第一分局提出告訴，此為告訴人於九十一年十月十
    七日警局詢問筆錄中所陳明，並有前揭分局交通分隊警員楊中儀所填具之自首調
    查表內容在卷可參，故依前揭交通事故談話紀錄表及自首調查表所載可知，在本
    件車禍發生之五日後即九十一年六月十二日，楊中儀警員據告訴人電話報警而前
    往其就醫之醫院瞭解案情時，被告始被傳喚到醫院向前來處理之警員陳述車輛為
    渠等行駛及肇事經過等情（參見本院九十二年六月三十日訊問筆錄），是被告並
    不合於刑法第六十二條前段所定對於未發覺之犯罪自首而接受裁判之要件。爰審
    酌被告違反變換車道未注意安全距之規定，肇致傷及告訴人，其過失程度可謂不
    輕，且於偵審程序中猶矢口否認過失之犯後態度，另告訴人與有過失之程度及因
    此所受之傷害，以及迄今被告尚未與告訴人達成和解等一切情狀，量處如主文所
    示之刑，並諭知易科罰金之折算標準，以資懲儆。
四、據上論斷，應依刑事訴訟法第二百九十九條第一項前段，刑法第二百八十四條第
    二項前段、第四十一條第一項前段，罰金罰鍰提高標準條例第一條前段、第二條
    ，判決如主文。
本案經檢察官黃東焄到庭執行職務。
中      華      民      國    九十二    年     十二     月    二十九    日
                                      臺灣臺北地方法院交通法庭
                                          審判長法  官  陳博文
                                                法  官  陳婷玉
                                                法  官  鄧德倩
右正本證明與原本無異。
如不服本判決，應於判決送達後十日內向本院提出上訴狀（應抄附繕本）。告訴人或
被害人如對於本判決不服者，應具備理由請求檢察官上訴，其上訴期間之計算係以檢
察官收受判決正本之日期為準。
                                                書記官  石幸代
中      華      民      國    九十二    年     十二     月    二十九    日
附錄本案論罪科刑法條全文：
中華民國刑法第二百八十四條
(過失傷害罪)
因過失傷害人者，處六月以下有期徒刑、拘役或五百元以下罰金，致重傷者，處一年
以下有期徒刑、拘役或五百元以下罰金。
從事業務之人，因業務上之過失傷害人者，處一年以下有期徒刑、拘役或一千元以下
罰金，致重傷者，處三年以下有期徒刑、拘役或二千元以下罰金。


司法院資訊處製作；財團法人民間司法改革基金會備份。
